臺灣臺中地方法院民事判決
                          110年度簡上字第204號
上  訴  人  柯進發  
法定代理人  柯鑫灥  


上  訴  人  魏麗桂  



共      同
訴訟代理人  游勝雄律師
上  訴  人  通盈通運股份有限公司

法定代理人  洪信助  
上  訴  人  黃信逢   
共      同
訴訟代理人  胡宗智律師
複 代理 人  邱寶弘律師
被上訴人即
附帶上訴人  楊瓊淑  
訴訟代理人  蔡慶文律師
複 代理 人  戴君容律師
            徐湘穎  
            陳佳珉  
上列當事人間請求損害賠償事件，上訴人對於中華民國110年3月
25日本院110年度簡字第148號第一審判決提起上訴，被上訴人提
起附帶上訴，上訴人柯進發並為訴之追加，本院於111年6月17日
言詞辯論終結，判決如下：
    主      文
壹、上訴與附帶上訴部分：
一、原判決關於駁回乙○○、庚○○後開第二項之訴部分，及該部分
    假執行之聲請，暨除確定部分外訴訟費用之裁判均廢棄。
二、上開廢棄部分：
　㈠丁○○與戊○○應再連帶給付乙○○新臺幣參佰壹拾捌萬陸仟伍佰
    玖拾捌元，及自民國一０八年四月十二日起至清償日止，按
    週年利率百分之五計算之利息。
　㈡丁○○與戊○○應再連帶給付庚○○新臺幣陸萬元，及自民國一０八
    年四月十二日起至清償日止，按週年利率百分之五計算之利
    息。
　㈢通盈通運股份有限公司應再與丁○○連帶給付前開㈠、㈡所示金
    額。
　㈣前開㈠至㈢所命給付，如任一人為給付，其他人於其給付範圍
    內同免給付責任。
三、原判決關於命通盈通運股份有限公司、戊○○連帶給付部分，
    及該部分假執行之宣告均廢棄。
四、上開廢棄部分，乙○○、庚○○在第一審之訴及假執行之聲請駁
    回。
五、原判決所命給付，如任一人為給付，其他人於其給付範圍內
    同免給付責任。
六、乙○○、庚○○、丁○○、通盈通運股份有限公司其餘上訴與戊○○
    其餘附帶上訴均駁回。
七、第一審訴訟費用（除確定部分外），由丁○○、通盈通運股份
    有限公司、戊○○連帶負擔二分之一，餘由乙○○、庚○○負擔。
    第二審訴訟費用關於乙○○、庚○○上訴部分，由丁○○、通盈通
    運股份有限公司、戊○○連帶負擔十分之三，餘由乙○○、庚○○
    負擔；關於丁○○、通盈通運股份有限公司上訴部分，由丁○○
    、通盈通運股份有限公司連帶負擔；關於戊○○附帶上訴部分
    ，由戊○○負擔。　　
八、第二項所命給付得假執行。　　
貳、追加部分：　　
一、丁○○與戊○○應再連帶給付乙○○新臺幣壹佰貳拾玖萬貳仟柒佰
    陸拾參元，及丁○○自民國一一０年十一月二十九日起；戊○○
    自民國一一０年十二月三日起，均至清償日止，按週年利率
    百分之五計算之利息。
二、丁○○與通盈通運股份有限公司應再連帶給付乙○○新臺幣壹佰
    貳拾玖萬貳仟柒佰陸拾參元，及自民國一一０年十一月二十
    九日起至清償日止，按週年利率百分之五計算之利息。
三、前二項所命給付，如任一人為給付，其他人於其給付範圍內
    同免給付責任。
四、乙○○其餘追加之訴駁回。
五、第二審訴訟費用關於乙○○追加之訴部分，由丁○○、通盈通運
    股份有限公司、戊○○連帶負擔二十五分之十三，餘由乙○○負
    擔。
六、第一項至第二項所命給付得假執行。
    事實及理由
壹、程序事項
一、按能獨立以法律行為負義務者，有訴訟能力，民事訴訟法第
    45條定有明文。本件上訴人即附帶被上訴人庚○○（下稱庚○○
    ）固自述其現臥病在床、在家靜養（見本院110年度簡字第1
    48號卷，下稱簡字卷，第224、331頁）。惟經本院勘驗庚○○
    現況錄影光碟結果，顯示庚○○意識清醒，並可自行陳述上訴
    人即附帶被上訴人乙○○（下稱乙○○；與庚○○合則稱乙○○等2
    人）為其子，因車禍仍在治療中，其並有委託律師提起民事
    訴訟等語，有本院勘驗筆錄（見本院卷一第498頁）、庚○○
    身分證影本（見本院卷一第299頁）可稽，足見庚○○於起訴
    時迄至上訴後，均有行為能力，而有訴訟能力無疑。上訴人
    丁○○（下稱丁○○）、通盈通運股份有限公司（下稱通盈公司
    ，與丁○○合稱丁○○等2人）、被上訴人即附帶上訴人戊○○（
    下稱戊○○）抗辯庚○○無訴訟能力云云，並不可採。
二、按訴之變更或追加，非經他造同意，不得為之。但第255條
    第1項第2款至第6款情形，不在此限；訴狀送達後，原告不
    得將原訴變更或追加他訴。但請求之基礎事實同一、擴張應
    受判決事項之聲明者，不在此限，民事訴訟法第446條第1項
    但書、第255條第1項第2款、第3款各有明文。乙○○等2人於
    原審係以丁○○、戊○○於民國107年2月23日上午11時35分許與
    乙○○發生車禍（下稱系爭車禍），過失不法侵害乙○○身體健
    康權及庚○○基於父母子女關係之身份法益為由，訴請丁○○、
    戊○○及丁○○之僱用人通盈公司就乙○○所受如附表一各編號所
    示損害及庚○○所受非財產上損害負侵權行為損害賠償責任。
    嗣乙○○於提起上訴後，以民事上訴補充理由㈢狀追加請求如
    附表二各編號所示自110年11月1日起之復健費用、復健交通
    費用、醫療耗材費用、租金支出計新臺幣（下同）250萬元
    （見本院卷二第25至26頁），核係基於同一車禍事故所生侵
    權行為之基礎事實而擴張應受判決事項之聲明，該追加之訴
    與原訴之主要爭點共通，各請求利益之主張在社會生活上可
    認為同一或關連，而就原請求之訴訟及證據資料，得期待於
    後請求之審理予以利用，避免重複審理，揆之前開規定，於
    法並無不合，應予准許。戊○○抗辯乙○○於第二審為訴之追加
    不合法云云，亦無可取。
貳、實體事項
一、乙○○等2人主張：丁○○受僱於通盈公司擔任送貨司機，其於1
    07年2月23日上午，駕駛通盈公司所有車牌號碼000-00號營
    業小貨車（下稱A貨車），停靠在臺中市○○區○○路0段000號
    前卸貨時，本應注意汽車停車時，不得併排停車，而依當時
    天候晴、日間自然光線、柏油路面乾燥、無缺陷及障礙物，
    視距良好等情形，又無不能注意之情事，竟疏未注意，貿然
    將A貨車併排放該處，且占用部分外側車道進行卸貨。嗣戊○○於同日上午11時35分許，騎乘車牌號碼000-000號普通重型
    機車（下稱B機車），沿臺中市大里區中興路2段南往北方向
    外側車道行駛，行經該路段480號前，因A貨車占用部分外側
    車道停車卸貨，而在A貨車後方停等後欲起步往左繞越A貨車
    行駛時，本應注意讓直行車先行，並注意安全距離，且依前
    開當時情形，復無不能注意之情事，竟亦疏未注意，貿然往
    左繞越A貨車行駛。適乙○○騎乘車牌號碼000-000號普通重型
    機車（下稱C機車），沿臺中市大里區中興路2段南往北方向
    直行至該處，B機車與C機車即發生擦撞（即系爭車禍），致
    乙○○人車倒地，受有外傷性腦傷併硬腦膜下出血，經送醫急
    救，仍造成認知功能受損，無法妥適表達意思，生活無法自
    理，無工作能力，需專人全日看護，右側肢體無力及吞嚥困
    難之重傷害結果，因而受有如附表一各編號所示損害計2,36
    6萬1,888元，及如附表二各編號所示損害計487萬8,484元。
    庚○○為乙○○之母，見乙○○受此嚴重傷勢，復由於訴外人即乙○○之父因此傷心過度辭世而遭雙重打擊，致精神上莫大痛苦
    ，受有非財產上損害100萬元。丁○○、戊○○共同過失不法侵
    害乙○○之身體健康權與庚○○基於父母子女關係之身分法益且
    情節重大，應連帶負損害賠償責任；通盈公司為丁○○之僱用
    人，亦應與丁○○連帶負損害賠償責任等情。爰依民法第184
    條第1項前段、第2項、第185條第1項前段、第188條第1項、
    第191條之2、第193條第1項、第195條第1項前段、第3項規
    定，求為判決命丁○○等2人與戊○○就乙○○所受如附表一各編
    號所示損害，應連帶給付乙○○1,380萬7,177元，及應連帶給
    付庚○○89萬元，暨均加計自起訴狀繕本送達翌日（即108年4
    月12日）起算之法定遲延利息（逾上開範圍部分未繫屬本院
    ，於茲不贅）。另於第二審追加求為判決命丁○○與戊○○；或
    丁○○等2人就乙○○所受如附表二各編號所示損害，應分別連
    帶給付乙○○250萬元，及加計自110年11月15日民事上訴補充
    理由㈢狀送達翌日起算之法定遲延利息；如任一人為給付時
    ，其他人於給付範圍內同免給付責任。
二、丁○○等2人、戊○○各以下列情詞置辯：
　㈠丁○○等2人：乙○○無終生受專人全日看護之必要，亦非終生喪
    失工作能力，且乙○○之平均餘命自受傷起應僅有9年，況乙○○於系爭車禍前曾罹患腦膜炎，不能排除腦膜炎之後遺症為
    造成其認知功能障礙之次要原因，故乙○○所受看護費用、勞
    動能力減損損害不應由伊等負全部責任。次乙○○出院後如有
    長期看護必要，應以入住醫院養護之家、長期照護中心或外
    籍看護之費用標準計算看護費用。且乙○○雖嗣由外籍看護照
    顧，惟該看護之雇主為訴外人丙○○而非乙○○，乙○○未支出看
    護費用，不得請求此部分看護費用損害。再乙○○僅得請求以
    本薪計算之勞動能力減損損害，其全勤獎金、工作獎金、夜
    點費、假日獎金、加班費、三節獎金等項均不應計入。又乙○○未舉證證明自110年11月1日起有繼續支出復健費用、復健
    交通費用、醫療耗材費用或增加租金支出之必要，其主張增
    加租金支出亦與系爭車禍無因果關係。另庚○○未因系爭車禍
    致基於父母子女關係之身分法益受侵害或達情節重大程度，
    且乙○○等2人請求之慰撫金數額過高。復乙○○未遵守速限50
    公里超速行駛，亦未注意車前狀況，致見到前方戊○○所騎乘
    B機車時未能完全煞停，自後方高速追撞B機車；且乙○○曾罹
    患腦膜炎而影響注意力，行車能力應較一般人低落，故乙○○
    之駕駛行為始為系爭車禍之肇事主因，應負70％之肇事責任
    等語。
　㈡戊○○：乙○○之認知功能經復健後已有改善，則乙○○是否終生
    均有受看護之必要、為全日或半日看護、是否終生喪失勞動
    能力，均非無疑，且其平均餘命自系爭車禍時起至多僅11年
    。次乙○○僅得請求以本薪計算之勞動能力減損損害，其全勤
    獎金、工作獎金、夜點費、假日獎金、加班費、三節獎金等
    項均不應計入。再乙○○未舉證證明自110年11月1日起有繼續
    支出復健費用、復健交通費用、醫療耗材費用或增加租金支
    出之必要，其主張增加租金支出亦與系爭車禍無因果關係，
    況系爭車禍於107年2月23日發生，乙○○遲於110年11月15日
    始以上訴補充理由㈢狀追加請求如附表二各編號所示損害，
    該部分請求權已罹於2年消滅時效。又庚○○未因系爭車禍致
    基於父母子女關係之身分法益受侵害或達情節重大程度，且
    乙○○等2人請求之慰撫金數額過高，庚○○所受非財產上損害
    亦不應審酌乙○○之父辭世乙事，況庚○○現為無行為能力人，
    難認將因乙○○受傷而受有精神上痛苦。又乙○○未遵守速限50
    公里超速行駛，亦未注意車前狀況，致見到伊所騎乘B機車
    時未能完全煞停，自後方高速追撞B機車；且乙○○曾罹患腦
    膜炎而影響注意力，行車能力應較一般人低落，故乙○○之駕
    駛行為始為系爭車禍之肇事主因等語。
三、原審判命丁○○等2人與戊○○應連帶給付乙○○380萬7,177元、
    庚○○9萬元，及均自108年4月12日起至清償日止，按週年利
    率5％計算之利息，並依職權宣告假執行，而駁回乙○○等2人
    其餘之訴。乙○○等2人就其等敗訴部分為一部上訴；丁○○等2
    人就其等敗訴部分為全部上訴；戊○○則就其敗訴部分提起一
    部附帶上訴。乙○○並於提起上訴後為訴之追加。兩造之聲明
    為：
　㈠乙○○等2人部分：　
　⒈原判決關於駁回乙○○等2人下開第⒉項至第⒋項之訴部分廢棄。
　⒉上開廢棄部分，丁○○、戊○○應再連帶給付乙○○1,000萬元，及
    自108年4月12日起至清償日止，按週年利率5％計算之利息。
　⒊第⒈項廢棄部分，丁○○、戊○○應再連帶給付庚○○80萬元，及自
    108年4月12日起至清償日止，按週年利率5％計算之利息。
　⒋第⒈項廢棄部分，通盈公司應再與丁○○連帶給付第⒉項及第⒊項
    所示金額。
　⒌前3項聲明，如任一人為給付時，他人於其給付範圍內同免給
    付責任。
　⒍丁○○、戊○○應再連帶給付乙○○250萬元，及自110年11月15日
    民事上訴補充理由㈢狀送達翌日起至清償日止，按週年利率5
    ％計算之利息。
　⒎通盈公司應再與丁○○連帶給付第⒍項所示金額。
　⒏前2項聲明，如任一人為給付時，他人於其給付範圍內同免給
    付責任。
　⒐答辯聲明：對造之上訴與附帶上訴均駁回。
　㈡丁○○、通盈公司部分：
　⒈原判決不利丁○○、通盈公司部分廢棄。
　⒉上開廢棄部分，乙○○等2人在第一審之訴及假執行之聲請均駁
    回。
　⒊答辯聲明：上訴及追加之訴均駁回。　
　㈢戊○○部分：　
　⒈原判決關於命戊○○給付乙○○逾6萬8,722元本息、給付庚○○逾4
    萬5,000元本息，及該部分假執行宣告，暨訴訟費用之裁判
    均廢棄。
　⒉上開廢棄部分，乙○○等2人在第一審之訴及假執行之聲請均駁
    回。
　⒊答辯聲明：上訴及追加之訴均駁回。　　
四、本院得心證之理由：
　㈠按因過失，不法侵害他人之權利者，負損害賠償責任；違反
    保護他人之法律，致生損害於他人者，負賠償責任；汽車、
    機車或其他非依軌道行駛之動力車輛，在使用中加損害於他
    人者，駕駛人應賠償因此所生之損害；數人共同不法侵害他
    人之權利者，連帶負損害賠償責任；受僱人因執行職務，不
    法侵害他人之權利者，由僱用人與行為人連帶負損害賠償責
    任，民法第184條第1項前段、第2項前段、第191條之2前段
    、第185條第1項前段、第188條第1項前段各有明文。次按汽
    車停車時，不得併排停車；機車行駛之車道，應依標誌或標
    線之規定行駛；無標誌或標線者，變換車道時，應讓直行車
    先行，並注意安全距離，道路交通安全規則第112條第1項第
    10款、第99條第1項第3款亦各有明定。查丁○○受僱於通盈公
    司擔任送貨司機，其於107年2月23日上午，駕駛A貨車，停
    靠臺中市○○區○○路0段000號前卸貨時，本應注意汽車停車時
    ，不得併排停車，而依當時天候晴、日間自然光線、柏油路
    面乾燥、無缺陷及障礙物，視距良好等情形，又無不能注意
    之情事，竟疏未注意，貿然將A貨車併排停放該處，且占用
    部分外側車道進行卸貨。嗣戊○○於同日上午11時35分許，騎
    乘B機車，沿臺中市大里區中興路2段南往北方向外側車道行
    駛，行經該路段480號前，因A貨車占用部分外側車道停車卸
    貨，而在A貨車後方停等後欲起步往左繞越A貨車行駛時，本
    應注意讓直行車先行，並注意安全距離，且依前開當時情形
    ，並無不能注意之情事，竟亦疏未注意，貿然往左繞越A貨
    車行駛。適乙○○騎乘C機車，沿臺中市大里區中興路2段南往
    北方向直行至該處，B機車與C機車即發生擦撞（即系爭車禍
    ），致乙○○人車倒地，受有外傷性腦傷併硬腦膜下出血，經
    送醫急救，仍造成認知功能受損，無法妥適表達意思，右側
    肢體無力及吞嚥困難之重傷害結果等情，為兩造所不爭執（
    見本院卷一第495至496、498頁）。據此，丁○○於執行卸貨
    職務中，疏未注意不得併排停車，致戊○○須繞越A貨車變換
    車道行駛，而戊○○亦疏未注意應讓直行車先行，並注意安全
    距離，終致戊○○所騎乘B機車與乙○○所騎乘C機車發生碰撞，
    堪認丁○○、戊○○就系爭車禍之發生，確有過失，其等之過失
    行為乃系爭車禍發生之共同原因。是丁○○、戊○○使用動力交
    通工具，共同過失不法侵害乙○○之身體健康權，亦分別違反
    道路交通安全規則第112條第1項第10款、第99條第1項第3款
    等保護他人之法律，致乙○○受傷，自應就乙○○所受損害負連
    帶賠償責任；丁○○受僱於通盈公司，於執行業務中過失不法
    侵害乙○○之身體健康權，通盈公司亦應與丁○○就乙○○所受損
    害負連帶賠償責任。
　㈡按不法侵害他人之身體或健康者，對於被害人因此喪失或減
    少勞動能力或增加生活上之需要時，應負損害賠償責任；不
    法侵害他人之身體、健康、名譽、自由、信用、隱私、貞操
    ，或不法侵害其他人格法益而情節重大者，被害人雖非財產
    上之損害，亦得請求賠償相當之金額，民法第193條第1項、
    第195條第1項前段各有明文。茲就乙○○各項請求金額得否准
    許，分別審酌如次：
　⒈附表一編號1號醫療費用、編號2號交通及器材費用：
　　查乙○○因系爭車禍，支出如附表一編號1號所示必要之醫療
    費用9萬1,646元、如附表一編號2號所示必要之交通及器材
    費用2萬2,335元等情，為兩造所不爭執（見本院卷一第496
    、498頁）。是乙○○請求丁○○與戊○○或丁○○等2人連帶賠償此
    部分醫療費用9萬1,646元、交通及器材費用2萬2,335元，即
    屬有據。
  ⒉附表一編號3號看護費用：
    乙○○主張其因系爭車禍受傷，致認知功能受損，無法妥適表
    達意思，生活無法自理，終生需專人全日看護，每月看護費
    用為6萬元，自107年2月23日系爭車禍發生時起以平均餘命3
    5.86年計算，經依霍夫曼計算法扣除中間利息後，受有看護
    費用損害1,502萬3,910元等語，惟為丁○○等2人、戊○○否認
    。查：
  ⑴乙○○終生均需專人全日看護：
　①經原審就乙○○之傷勢、可能復原程度暨有無看護需求等項囑
    託中山醫學大學附設醫院（下稱中山醫院）鑑定，據覆：乙○○於本院中興分院接受物理及職能治療復健，目前認知功能
    仍有障礙（認知功能時好時壞），在認知功能較佳時已可自
    行使用助行器輔助下做短距離的行走，亦可完成基礎的日常
    生活功能動作（如進食、盥洗、穿脫衣物），但認知功能不
    好時，對於指令及動作的執行順序會混亂，因此日常生活功
    能動作需輕度至中度得旁人協助。若意識狀態不佳時較易嗆
    咳，整體動作功能程度較第一次復健有顯著進步，但仍須照
    顧者於意識狀態不佳時給予輕度至中度之協助。因認知功能
    起伏，需24小時全日看護，協助其日常生活，有中山醫院10
    9年4月1日中山醫大附醫法務字第1090002898號函檢送之同
    年3月25日鑑定報告可稽（下稱109年鑑定報告，見簡字卷第
    273至275頁）。經原審就乙○○之認知功能障礙可否透過治療
    、復健改善，是否終生均因認知功能起伏而有全日看護之必
    要等項函請中山醫院補充說明，亦據覆：乙○○目前認知功能
    透過復健有改善，但醫學上無法回答是否可治癒或改善程度
    ，就目前之認知功能有全日看護之必要，至是否為「終生」
    需求，須視乙○○後續進步之情況，有中山醫院同年11月27日
    中山醫大附醫法務字第1090011349號函可憑（下稱中山醫院
    109年函，見簡字卷第403頁）。再經本院就109年鑑定報告
    所載「整體動作功能程度較第一次復健有顯著進步」之具體
    進步情形、程度，及乙○○何以需全日而非半日看護，暨乙○○
    認知功能之復原可能性等項函請中山醫院釋疑，據覆：乙○○
    當次鑑定時，於認知功能好時，可遵從簡單指令，精神狀況
    不好仍完全無法執行指令，此一情況已較住院中有顯著進步
    ，在此認知功能情況仍無法執行一般工作；乙○○認知功能時
    好時壞，有問題的時間不一定在早上或晚上，故整日都需專
    人照顧。認知功能目前仍有受損，就目前醫療科技的極限，
    乙○○要回復至完全無障礙有一定難度，有中山醫院110年11
    月9日中山醫大附醫法務字第1100010326號函可佐（下稱中
    山醫院110年函，見本院卷二第13至14頁）。又酌以乙○○於1
    07年7月19日、108年5月14日、同年7月16日至中國醫藥大學
    附設醫院（下稱中國附醫）復健科門診，即經診斷受有顱內
    損傷，伴有期間長短未明之意識喪失後遺症、創傷後水腦症
    等傷害，有中國附醫108年12月6日院醫事字第1080017700號
    函檢送之病歷可考（見簡字卷第261至262頁）。據此，足見
    乙○○因系爭車禍傷及腦部而認知功能受損，自車禍發生後歷
    經數年治療，認知功能仍未完全回復並時好時壞，於意識狀
    態不佳時，厥須專人協助，且因認知功能起伏及好壞時間不
    定，故需專人全日看護，又乙○○之認知功能雖較事發之初住
    院時進步，惟依現今醫療技術與水準，實無從推估乙○○認知
    功能之可能改善程度、是否得恢復至無須他人全日看護之狀
    態，應認乙○○之認知功能障礙已達於無法進一步改善至無須
    他人全日協助之程度，確終生均有受專人全日看護之必要。
　②丁○○等2人雖抗辯稱：因醫學研究日新月異，倘乙○○持續就醫
    治療、復健，整體功能應會比鑑定時進步改善，故其應無終
    生受專人全日看護之必要云云；戊○○固亦抗辯以：乙○○之認
    知功能經復健後已有改善，則乙○○是否終生均有受看護之必
    要、為全日或半日看護，並非無疑云云。然由上載109年鑑
    定報告、中山醫院109年函及110年函內容，無從推認依現今
    醫療技術與水準，乙○○認知功能之可能改善程度為何，業悉
    述如前。而經本院另就乙○○有無繼續復健、接受針灸必要函
    詢中山醫院，據覆：針灸部分，乙○○於治療期間，腦部認知
    持續復原，初期受傷時無自主反應，現短期記憶、對外界探
    索能力於近期有所進展，評估透過針刺腦部穴位仍有誘發腦
    組織在活化的空間，建議持續針灸。復健部分，乙○○目前認
    知功能障礙、語言理解及表達能力受限，四肢肢體肌力不足
    及張力增強，行走耐力及步態不佳，日常生活無法自理，有
    繼續接受復健治療之必要性。經過規律復健可以改善其認知
    及運動功能，促進行走及日常生活獨立性，有中山醫院111
    年3月18日中山醫大附醫法務字第1110002808號函可憑（下
    稱中山醫院111年函，見本院卷二第363頁），雖可知倘乙○○
    繼續接受針灸治療、復健，其認知功能、肌耐力、運動能力
    應可進一步改善，惟依現今醫療技術與水準，既無從推斷乙○○之可能改善程度，即要難徒憑中山醫院111年函所載內容
    ，率謂乙○○之認知、運動功能確可進步至無須他人全日看護
    、甚或已能從事一定工作之狀態。是丁○○等2人、戊○○所辯
    前詞，容非可採。
　⑵乙○○自系爭車禍發生日起，尚有平均餘命33.63年：
　①乙○○係60年6月17日生，為兩造所不爭執（見本院卷一第496
    、498頁），其於系爭車禍發生時為46.69歲。次經原審就依
    乙○○目前身體狀況，其平均存活餘命為若干乙節囑託中山醫
    院鑑定，據覆：目前內政部公告男性國人平均餘命為77.5歲
    ，但乙○○經歷嚴重腦傷，根據美國CDC提供數據，嚴重腦外
    傷的患者自受傷起平均餘命為9年（國內並無相關研究可提
    供腦傷後平均餘命數據），綜合以上兩者其平均餘命應介於
    9至28年，有109年鑑定報告及所附美國疾病管制預防中心（
    Centers for disease control and prevention）公布之「
    Moderate to Severe Traumatic Brain Injury is a Lifel
    ong Condion」說明（下稱美國疾管局說明）可憑（見簡字
    卷第275至278頁）。而經本院就109年鑑定報告中有關平均
    餘命之疑義函詢中山醫院，據覆：平均餘命77.5歲係107年
    度國人平均餘命，28年係指自當次鑑定計算至平均餘命77.5
    歲。倘依107年度之平均餘命數據，乙○○自107年2月23日系
    爭車禍發生時起之平均餘命尚有30年，有中山醫院110年函
    及所附內政部統計處108年9月11日內政統計通報可考（見本
    院卷二第13、15至18頁），可知依109年鑑定報告之鑑定結
    果，如以107年2月23日即系爭車禍發生日為平均餘命數之起
    算日，乙○○經該報告鑑定之平均餘命最大值為30年，與倘無
    系爭車禍發生時，按乙○○斯時歲數依同一統計數據計算而得
    之平均餘命數30.81年（計算式：77.5－46.69＝30.81），實
    約莫相當。據此，足見乙○○雖受有嚴重腦傷，然其平均餘命
    仍可能與正常狀況下一般人之平均餘命相同，壽命並非必然
    減少。再者，細繹美國疾管局說明全文，可知該說明旨在呼
    請正視腦傷患者受傷後可能面臨之長期問題，及針對腦傷患
    者之長期健康照護、治療、社會扶助等事項提出公共政策建
    議，並非專以腦傷患者平均餘命是否縮短為研究主題；且該
    說明所憑之統計樣本數，包含因最嚴重腦部創傷（the most
     severe injured）而須住院復原（inpatient rehabilitat
    ion）之病患，然徒以該說明內容，實無從辨別此種病患之
    傷勢情形、程度如何，及與乙○○之病況是否相當，誠不足執
    美國疾管局說明內容，遽指乙○○之壽命必會因罹腦傷而減少
    ；遑論該說明就有關嚴重腦傷患者之平均餘命數一節，實係
    記載「…Even after surviving a moderate or severe TBI
    （即severe traumatic brain injury）and receiving inp
    atient rehabilitation services, a person's life expe
    ctancy is 9 years shorter.…」，亦即腦傷患者之預期生
    命係「短少9年」，而非「僅餘9年」。況各國國人壽數之長
    短，除涉及醫療技術發展外，亦與整體社會經濟條件、國民
    健康保險、社會保險暨社會救助政策等息息相關，則各國人
    民罹患特殊疾病並經治療、復健後，其平均餘命數是否均會
    減少暨減少之程度為何，難認必為相同；我國就腦傷患者之
    平均餘命既乏相關研究，尤不能徒憑美國疾管局說明援引之
    數據，率認我國腦傷患者之平均餘命亦將減少。綜上，應認
    乙○○雖因系爭車禍受有腦部傷害，惟其平均餘命尚未因此減
    少。
　②丁○○等2人雖抗辯稱：乙○○因系爭車禍受有嚴重腦傷，且本身
    有高血壓、糖尿病史，亦曾罹患腦膜炎而遺有後遺症，身體
    狀況與一般人有異，故依109年鑑定報告內容，乙○○之平均
    餘命自受傷起應僅有9年云云；戊○○固亦抗辯以：乙○○受有
    嚴重腦外傷，縱未達於植物人程度，惟身體健康狀況不如常
    人，免疫能力低弱、抵抗力較差，易受感染引發併發症，且
    乙○○曾罹患腦膜炎，致注意力、反應力較常人為低，又乙○○
    於認知功能不佳時吞嚥困難，亦無法循一般常人模式行動，
    發生危險之可能性較常人為高，平均餘命應較一般男性為短
    ，故依109年鑑定報告與中山醫院110年函之內容，乙○○之平
    均餘命自系爭車禍時起算，至多僅為11年云云。然：
　依109年鑑定報告之鑑定結果，顯示乙○○之平均餘命並非必然
    減少，且亦不足執美國疾管局說明率認我國腦傷患者之平均
    餘命必將減少，業詳述如上。丁○○等2人、戊○○執此抗辯乙○○之平均餘命僅餘9或11年云云，已無可取。而乙○○雖認知功
    能受損，惟並未達於植物人之程度，於認知功能較佳時亦可
    自行進食、盥洗、使用助行器進行短距離行走活動，不足率
    認其免疫能力必較常人為低弱。再乙○○於認知功能不佳時固
    有吞嚥時較易嗆咳、無法循正常動作執行順序行動之情事，
    惟倘能由他人看護協助，應認因吞嚥困難、行動不便所致危
    險性即已降低，殊難執此遽推乙○○之平均餘命應較一般男性
    為短。至丁○○等2人、戊○○援引最高法院86年度台上字第784
    號、107年度台上字第873號、108年度台上字第2032號判決
    ，臺灣高雄地方法院107年度訴字第282號判決所持見解，以
    為乙○○之平均餘命應較一般人為短之佐據（見本院卷三第13
    3、177至178、180至181頁）。然上開判決僅為法院基於個
    案事實所為認定，本無拘束本院之效力，前述最高法院判決
    所涉基礎事實亦係被害人已成植物人之情形，均無從攀附。
　乙○○所提行政院衛生署委託辦理之101年8月15日至同年12月2
    0日「身心障礙者提前老化及平均餘命基礎研究」期末成果
    報告摘要雖記載：「…身心障礙者由於先天或後天生理/心理
    上的缺陷或障礙，使老化程度有別於一般民眾。…由於提前
    老化與障礙的影響，身心障礙者也有較高比例罹患慢性疾病
    …，甚至其疾病治療的複雜程度與所需要的醫療照護與一般
    民眾有所不同。此外，身心障礙者的障礙類別與嚴重程度不
    同也會影響其提前老化的程度，甚至導致其平均餘命與一般
    民眾有所不同。…」，有該報告可憑（見本院卷一第362頁）
    。惟該報告之發表日距今已有10年，所憑研究參考資料亦僅
    為計至100年之身心障礙者資料（見本院卷一第368頁），不
    足率認得逕適用於本件情形。且細繹該報告內容，復明載：
    「研究結果發現，身心障礙者不論在平均餘命、老化年齡、
    老化程度及老化速度在過去10年都有顯著改善的趨勢，主要
    的原因之一，可能是全民健康保險及社會福利措施的推廣，
    使身心障礙者的照護有長足改善…」（見本院卷一第362頁）
    ，益徵隨全民健康保險及社會福利措施之普及與推廣，身心
    障礙者之平均餘命未必將短於一般民眾。戊○○執此抗辯不能
    以一般常人之平均餘命為計算基礎云云（見本院卷三第178
    頁），容無可採。
　高血壓、糖尿病患者苟控制得宜，難認平均餘命將與無此慢
    性疾病者有重大歧異。而乙○○曾於91年5月14日至同年月21
    日因腦膜炎住院，嗣仍遺有部分頭暈及頭痛之後遺症，並有
    影響部分注意力（病歷中曾提及sometimes confusion）乙
    節，固有仁愛醫療財團法人大里仁愛醫院（下稱仁愛醫院）
    109年8月12日仁醫事字第10904352號函檢送之病歷（外放卷
    後）、109年鑑定報告（見簡字卷第275頁）、中山醫院109
    年函（見簡字卷第402頁）可憑。惟有頭暈、頭痛症狀者甚
    眾；注意力因罹腦膜炎而受影響一事，亦與平均餘命是否縮
    短無必然關連。且乙○○於91年間住院期間，意識狀況皆清楚
    及可配合，嗣後至神經內科或不同科別回診時，病歷未見有
    認知功能障礙之記載，腦波檢查亦為正常，此觀中山醫院10
    9年函即明（見簡字卷第402頁），顯難徒以乙○○曾罹患腦膜
    炎並遺有後遺症，即率指其平均餘命必較一般人為短。
　是以，丁○○等2人、戊○○前揭辯詞，皆無可取。
　③乙○○為男性，於系爭車禍發生時為46.69歲，已如前述。而居
    住在臺中市、年齡46歲之男性，於107年間之平均餘命為33.
    63年，有臺中市107年簡易生命表可憑（見本院卷一第244頁
    ）。是以，堪認乙○○自107年2月23日系爭車禍發生時起，尚
    有平均餘命33.63年。至乙○○主張其應尚有平均餘命35.86年
    云云，核係誤引「105年」全國簡易生命表之數據（見本院
    卷一第193、199頁），並不可採。
  ⑶乙○○得請求自107年4月9日起至同年月23日止，及自同年5月3
    0日起至140年10月11日止之專人全日看護費用：
  ①乙○○因系爭車禍，自107年4月9日起至同年月23日止，及自同
    年5月30日起至同年7月4日止，有受專人全日看護之必要等
    情，為兩造所不爭執（見本院卷一第496、498頁）。次乙○○
    確有終生受專人全日看護之必要，業經認定如前。而依乙○○
    於系爭車禍發生時之年齡加計其平均餘命後，其壽命之終日
    應為140年10月11日（計算式：46.69＋33.63＝80.32歲即80年
    又117日。自乙○○出生日60年6月17日起算，終日即為140年1
    0月11日）。是乙○○自得請求自107年4月9日起至同年月23日
    止，及自同年5月30日起至140年10月11日止之專人全日看護
    費用。
  ②至乙○○主張其自107年2月23日起至同年4月8日止，及自同年
    月24日起至同年5月29日止，亦有受專人全日看護之必要云
    云。惟乙○○於上開期間係在加護病房接受治療乙節，為兩造
    所不爭執（見本院卷一第496、498頁）；乙○○亦坦言：伊入
    住加護病房期間，親友未能實際進入看護等語（見本院卷二
    第30頁），顯見乙○○於此期間除接受醫院照護外，並無另由
    他人看護之必要。乙○○就此雖主張：因乙○○斯時病情仍屬嚴
    重，家屬需每日往返醫院兩次，關心病情及提供日常照料物
    品云云（見本院卷二第30頁）。惟家屬因擔憂而費時探視一
    節，與乙○○本人有無受人看護必要乃屬二事，要無從執以請
    求上開期間之全日看護費用。是乙○○請求自107年2月23日起
    至同年4月8日止，及自同年月24日起至同年5月29日止之專
    人全日看護費用云云，容無可取。
　⑷乙○○自107年4月9日起至同年月23日止，及自同年5月30日起
    至108年5月31日止，得請求以每月6萬元；自108年6月1日起
    至同年12月31日止，得請求以每月2萬7,830元；自109年1月
    1日起至同年12月31日止，得請求以每月2萬7,851元；自110
    年1月1日起至同年12月31日止，得請求以每月看護費用2萬8
    ,006元；自111年1月1日起至140年10月11日止，得請求以每
    月2萬8,088元計算之看護費用：
　①按親屬代為照顧被害人之起居，固係基於親情，但親屬看護
    所付出之勞力並非不能評價為金錢，雖因二者身分關係而免
    除被害人之支付義務，惟此種基於身分關係之恩惠，自不能
    加惠於加害人。故由親屬看護時雖無現實看護費之支付，仍
    應認被害人受有相當於看護費之損害，得向加害人請求賠償
    ，始符公平原則（最高法院94年度台上字第1543號、89年度
    台上字第1749號判決意旨參照）。至苟被害人事實上已另聘
    僱看護照顧並現實支出看護費用，基於損害賠償之債旨在填
    補被害人實際所受之損害，其得請求之看護費用，應以實際
    支出之費用額為準。
　②自107年4月9日起至同年月23日止，及自同年5月30日起至同
    年12月10日止：
　　乙○○自107年2月23日起至同年12月10日止，先後在不同醫院
    住院，業經乙○○陳述在卷（見本院卷二第29頁），且未據丁○○等2人、戊○○爭執，並有仁愛醫院108年9月23日仁醫事字
    第10805165號函檢送之病歷（外放卷後）、新太平澄清醫院
    同年11月28日新太澄醫字第00129號函檢送之病歷（外放卷
    後）、亞洲大學附屬醫院同年12月10日院醫事病字第108000
    3287號函檢送之病歷（外放卷後）可稽，且經調取本院108
    年度交易字第140號丁○○、戊○○被訴業務過失傷害案件（下
    稱刑案）全卷，核閱卷附仁愛醫院診斷證明書（見臺灣臺中
    地方檢察署107年度偵字第27877號卷，下稱偵字卷，第34至
    35頁）、亞洲大學附屬醫院診斷證明書（見偵字卷第33頁）
    、澄清復健醫院診斷證明書（見本院108年度交易字第140號
    卷，下稱交易卷，第47頁）無誤。而乙○○主張上開期間應以
    每月6萬元計算看護費用等語，徵之丁○○等2人陳稱：病患在
    醫院住院時雇用之看護，一天2,000元尚合理等語（見本院
    卷三第137頁）；戊○○亦陳以：伊同意住院期間全日看護費
    用以每日2,000元計算等語（見本院卷三第187頁），堪認乙○○請求自107年4月9日起至同年月23日止，及自同年5月30日
    起至同年12月10日止，以每月6萬元（計算式：2,000×30＝60
    ,000）計算之看護費用，應屬有據。
　③自107年12月11日起至108年5月31日止：
　乙○○主張其自107年12月11日起至108年5月31日止，係聘僱本
    國籍看護照顧；自同年4月20日起，另有聘請一外籍看護照
    顧；本國籍與外國籍看護重疊期間，為交接期間等語（見本
    院卷二第29至30頁）。查證人即乙○○伴侶己○○於本院審理時
    證述：107年10月至108年5月31日間有一個本國看護在照顧
    乙○○，訴外人即印尼籍人WAGIATI BT NGATEMAN SAPRI（中
    文名「甲○」，下稱甲○）是同年4月下旬來的，跟本國看護
    有一段時間重疊等語（見本院卷二第343頁）；證人即乙○○
    之外籍看護甲○於本院審理時亦證稱：伊因為之前照顧的阿
    公死掉，故從108年4月20日左右開始照顧乙○○。同年4、5月
    間有一個臺灣女生也會來幫忙，她是整天照顧。伊看護乙○○
    ，是從早上9點開始，基本上如果乙○○去睡覺了，伊就不用
    顧了；如果乙○○睡覺之後又發生狀況，有需要伊都會幫忙；
    如果乙○○晚上身體有狀況，伊要照顧乙○○，因為那是伊的工
    作等語（見本院卷二第333至337、339頁）。再考以乙○○之
    法定代理人丙○○確曾透過訴外人尚銓人力仲介有限公司（下
    稱尚銓公司）仲介，與甲○簽立勞動契約，約定甲○擔任監護
    工工作，且甲○之工作時間為全日看護，包括夜間照顧乙節
    ，有尚銓公司111年1月20日說明函（見本院卷二第253頁）
    、同年月26日說明函（見本院卷二第263頁）、同年3月30日
    說明函檢送之勞動契約（下稱系爭勞動契約，見本院卷三第
    25至31頁）可憑。是足見乙○○自107年12月11日起至108年5
    月31日止，確有聘僱本國籍看護進行全日看護，亦自同年4
    月20日起，由其法定代理人丙○○為其另聘請一外籍看護甲○
    進行全日看護。
　乙○○主張自107年12月11日起至108年5月31日止，應以每月6
    萬元計算看護費用等語，為丁○○等2人、戊○○否認。乙○○就
    此雖提出現金簽收單為證（見本院卷二第41至44頁），然丁○○等2人、戊○○否認該現金簽收單之形式上真正（見本院卷
    二第227至228頁），乙○○就此私文書之真正未舉證證明，即
    難認可採。本院審酌乙○○就此看護期間，仍係請求以每月6
    萬元計算之看護費用，換算每日看護費用為2,000元，而依
    丁○○等2人、戊○○前揭②所陳（見本院卷三第137、187頁），
    可信以每日2,000元計算全日看護費用，應符一般市場行情
    ，認乙○○主張以上開標準計算該期間之全日看護費用，尚屬
    合理。是乙○○請求自107年12月11日起至108年5月31日止，
    以每月6萬元（計算式：2,000×30＝60,000）計算之看護費用
    ，亦屬有據。至乙○○於108年5月31日以前，既業聘請本國籍
    看護為全日照顧，其自同年4月20日起至同年5月31日止此一
    期間另由丙○○為其重複聘僱外籍看護，已逾看護之必要性，
    即不得請求此部分之外籍看護費用，附此敘明。
　戊○○雖抗辯稱：乙○○出院後若改為全月聘僱看護，看護費用
    之計算方式應隨之變動，不得續以每日2,000元計算云云（
    見本院卷三第187頁）。惟戊○○並未舉證證明聘僱本國籍看
    護為全月看護時，費用確會較單日看護費用為低，所辯前詞
    ，即非可採。
　④自108年6月1日起至140年10月11日止：　
　乙○○自108年6月1日起，係由外籍看護甲○進行全日看護，業
    如前述。而與甲○簽立系爭勞動契約者固為丙○○，然乙○○因
    系爭車禍受有外傷性腦傷併硬腦膜下出血等傷害，致因腦傷
    後遺症，其精神障礙或其他心智缺陷程度重大，已不能為意
    思表示或受意思表示，亦不能辨識其意思表示之效果，據法
    院裁定宣告為受監護宣告人，並選定丙○○為監護人乙節，有
    本院108年1月23日107年度監宣字第831號裁定可憑（見本院
    108年度交附民字第157號卷，下稱附民卷，第11至12頁），
    顯見乙○○因受監護宣告，已不能自為法律行為。則丙○○因擔
    任乙○○之法定代理人，遂逕與仲介公司接洽及以自己名義簽
    立系爭勞動契約、依約支付相關服務費予仲介公司，與未成
    年子女受傷需人看護時，實際上通常亦係由法定代理人逕與
    看護簽約及支付費用之情形，殊無不同，應認此等費用仍屬
    乙○○因系爭車禍受傷所受損害，不因乙○○非屬締約相對人而
    異。又依甲○於本院審理時證述：伊不清楚實際上在系爭勞
    動契約上簽名而聘僱伊之人為何人；伊只知道伊之雇主為乙○○與己○○，每月薪資由雇主發給等語（見本院卷二第333至3
    34、336頁），益可知乙○○確有自行支付看護費用予甲○。丁○○等2人、戊○○抗辯因甲○之雇主為丙○○而非乙○○，乙○○未支
    出看護費用，不得請求此部分看護費用損害云云（見本院卷
    三第139至141、189至190頁），並不可採。戊○○雖又抗辯：
    丙○○為訴外人康立旺機械板金有限公司（下稱康立旺公司）
    之負責人，而康立旺公司有聘請外籍勞工給付勞務情形，則
    甲○是否亦有為康立旺公司工作，並非無疑云云（見本院卷
    三第190頁）。然依甲○於本院審理時證述：伊自108年4月開
    始照顧乙○○迄今，沒有做過其他工作等語（見本院卷二第33
    3至334頁），顯見甲○確僅負責看護乙○○至灼。戊○○所辯前
    詞，要無足取。　
　關於看護費用之數額：
　⓵甲○自108年6月起至110年9月止，每月均領取工資1萬7,000元
    、加班費2,268元、餐費6,000元，經扣除每月健保費310元
    後，實領現金2萬4,958元等情，有看護切結書可稽（見本院
    卷二第63至71頁），並經甲○於本院審理時證述：伊照顧乙○○期間，每月薪資是領現金，拿到薪資時會有薪資表給伊簽
    收，薪資表是一整年的表格。如本院卷二第63至71頁所示切
    結書即係薪資表，上面的簽名都是伊簽的，伊每月領到的薪
    資，即是上面簽名的金額等語明確（見本院卷二第334、337
    至338頁）。丁○○等2人、戊○○否認上開看護切結書之形式上
    真正云云（見本院卷二第227、283頁），尚無可取。
　⓶觀諸系爭勞動契約第4項約定（見本院卷三第26頁），可知雇
    主應免費提供受僱人每日適當三餐膳食，足見上述餐費應屬
    甲○之薪資。次依尚銓公司出具之請款單，顯示雇主聘僱外
    籍勞工時，須另按月支付仲介公司每月服務費1,500元，有
    尚銓公司110年11月份請款單（見本院卷二第73頁）、111年
    1月20日說明函（見本院卷二第253頁）可憑，則該服務費亦
    應計入乙○○每月支出之看護費用。丁○○等2人、戊○○否認前
    揭請款單之形式上真正云云（見本院卷二第227、283頁），
    容無可採。再依系爭勞動契約第5條第1項、第3條第1項約定
    （見本院卷三第26至27頁），顯示雇主應為受僱人加入健康
    保險，並依全民健康保險法規定分攤保險費，暨自每月支付
    工資中，為受僱人代扣繳受僱人應分攤之健康保險費。而觀
    諸尚銓公司就雇主因聘僱甲○而應支付之費用總額，曾參照
    「看護工薪資」標準製作費用明細（下稱系爭費用明細），
    針對健保費部分記載自108年6月17日起至同年12月16日止為
    每月1,372元；自同年月17日起至109年12月16日止為每月1,
    393元；自同年月17日起至110年12月16日止為每月1,548元
    ；自同年月17日起至111年6月16日止為每月1,630元，有尚
    銓公司111年3月30日說明函檢附之系爭費用明細可佐（見本
    院卷三第23頁）；酌以依全民健康保險法第10條第1項第1款
    第3目、第15條第1項第1款、第27條第1項第2款規定，除政
    府機關、公私立學校之專任有給人員或公職人員，或公、民
    營事業、機構之受僱者以外之被保險人，如有一定雇主，應
    由被保險人與其雇主即投保單位各按一定比例負擔健保費，
    可信前述乙○○每月自甲○薪資中扣除之健保費310元，當僅為
    系爭費用明細所列健保費之一部，而應以系爭費用明細所列
    健保費數額，為甲○因投保健康保險所需支出之健保費，並
    計入乙○○每月支出之看護費用。又，考諸依全民健康保險法
    第30條第1項、第2項規定，健保費須按月繳納，且於投保當
    月即應繳納全月保險費，並無跨月計算保險費之餘地，應認
    甲○自108年6月至同年12月之每月健保費總額為1,372元；自
    109年1月至109年12月之每月健保費總額為1,393元；自110
    年1月至110年12月之每月健保費總額為1,548元；111年1月
    起之每月健保費總額為1,630元；至就108年12月、109年12
    月、110年12月，因乏證據可認乙○○於各該月實際繳納之健
    保費數額確各為較高之1,393元、1,548元、1,630元，即仍
    應各以系爭費用明細所列較低之1,372元、1,393元、1,548
    元計算為合理。乙○○主張聘請外籍看護所增加之支出，就健
    保費部分應一律以每月1,548元計算云云（見本院卷三第115
    頁），並不可取。
　⓷至系爭費用明細固另記載雇主尚應給付就業安定費每月2,000
    元（見本院卷三第23頁）。惟遍繹系爭勞動契約全文，未見
    有應繳該項費用之約定；依甲○之前述證詞與看護切結書內
    容，亦可知乙○○並未給付就業安定費予甲○。又系爭費用明
    細既係尚銓公司參照「看護工薪資」標準而製作，除系爭勞
    動契約有明文約定之項目外，其上所列項目是否確為雇主實
    際支出之項目，並非無疑；考以尚銓公司並未敘明雇主究基
    於何原因應付該項費用，本件依卷存事證亦乏證據可認乙○○
    確有實際支出此項費用；況衡諸乙○○於111年3月30日尚銓公
    司檢具系爭費用明細過院前，從未主張有支出該項費用（見
    本院卷二第32、182頁），迨至同年6月8日出具民事辯論意
    旨狀時，始初次主張聘請外籍看護費用應加計就業安定費2,
    000元云云（見本院卷三第115頁），實難認乙○○確有實際支
    出上述就業安定費。是乙○○主張聘請外籍看護所增加之支出
    應再加計就業安定費2,000元云云（見本院卷三第115頁），
    誠難憑採。
  ⓸綜上，堪認乙○○自108年6月1日起至同年12月31日止，得請求
    之每月看護費用為2萬7,830元（計算式：24,958＋1,372＋1,5
    00＝27,830）；自109年1月1日起至同年12月31日止，得請求
    之每月看護費用為2萬7,851元（計算式：24,958＋1,393＋1,5
    00＝27,851）；自110年1月1日起至同年12月31日止，得請求
    之每月看護費用為2萬8,006元（計算式：24,958＋1,548＋1,5
    00＝28,006）；自111年1月1日起至140年10月11日止，得請
    求之每月看護費用為2萬8,088元（計算式：24,958＋1,630＋1
    ,500＝28,088）。
　乙○○雖主張：丁○○等2人、戊○○經原審法官詢問是否以每月6
    萬元計算看護費用，業積極明確表示「沒有意見」，已構成
    自認。丁○○等2人、戊○○於第二審審理時，始就看護費用標
    準爭執，應屬因重大過失逾時提出攻擊防禦方法，有失權效
    之適用云云。惟：
  ⓵按當事人主張之事實，經他造於準備書狀內或言詞辯論時或
    在受命法官、受託法官前自認者，無庸舉證。當事人於自認
    有所附加或限制者，應否視有自認，由法院審酌情形斷定之
    。自認之撤銷，除別有規定外，以自認人能證明與事實不符
    或經他造同意者，始得為之，民事訴訟法第279條定有明文
    。查丁○○等2人於109年5月14日原審言詞辯論期日，經法院
    詢以「對於原告請求每日看護費2,000元為計算基準，有何
    意見？」，雖陳稱：「沒有意見」（見簡字卷第302頁）。
    嗣於同年6月18日原審言詞辯論期日，經法院詢以「對於原
    告主張看護費用每月6萬元計算，有何意見？」，丁○○等2人
    固亦陳述：「沒有意見」，戊○○則陳以：「若有全日看護必
    要則以此計算基礎沒有意見」（見簡字卷第331至332頁）。
    然縱令丁○○等2人、戊○○上開陳述係屬自認，依己○○、甲○前
    揭證詞，可知乙○○之看護方式自108年6月1日起已經變更，
    每月需實際支出之看護費用亦與先前有別，應認丁○○等2人
    、戊○○已舉證證明自認與事實不符，自應許渠等撤銷自認。
  ⓶按當事人於第二審上訴程序固不得提出新攻擊或防禦方法，
    但為兼顧當事人權益之保護，並維實質公平，對於在第一審
    已提出之攻擊或防禦方法為補充者，或如不許其提出顯失公
    平者，應例外准許其提出，此觀民事訴訟法第447條第1項第
    3款、第6款規定自明（最高法院108年度台上字第2360號、1
    06年度台上字第389號判決意旨參照）。查丁○○等2人、戊○○
    於原審即一再否認乙○○有終生受專人全日看護之必要（見簡
    字卷第131至132、302、344頁）。而衡諸一般社會經驗，被
    害人如因傷勢嚴重需他人終生看護，其看護方法確非必與受
    傷初期相同。則原審既判認乙○○有終生受專人全日看護之必
    要（見原審判決第8至9頁），而不採信丁○○等2人與戊○○之
    抗辯，若不許丁○○等2人、戊○○於第二審就看護費用計算基
    礎加以爭執，實屬顯失公平，揆之前揭說明，自應例外許渠
    等提出是項防禦方法。
　⓷綜上，乙○○前揭辯詞，無從為有利其之認定。
　乙○○固另主張：伊現係由甲○與己○○輪班照顧，白天由甲○照
    顧，晚上己○○下班後則由己○○接手，並陪同乙○○日常回診及
    生活用品採買，故己○○之照顧部分，亦應以夜間看護8小時
    之看護費用1,200元即每月看護費用3萬6,000元計算。故加
    計外籍看護費用後，已超逾每月6萬元，伊應得請求以每月6
    萬元計算之看護費用云云（見本院卷二第31至32頁，卷三第
    110至115頁）。惟：
  ⓵己○○於本院審理時雖證稱：伊早上6點多去上班，甲○接手照
    顧，下班後，伊與甲○一起照顧，到乙○○睡覺，換成伊照顧
    ，因為乙○○睡覺後，甲○也會去睡覺。乙○○會包尿布，他睡
    覺時凌晨會起來尿尿，有時候會尿床，伊就會起來處理他的
    大小便。伊在乙○○睡覺前，會做預防摔落的安全措施；乙○○
    睡覺後有時會摔下去，伊要把乙○○扶起來。乙○○回診時，伊
    會開車陪同，與醫生的問診、聽診均由伊處理；伊目前每星
    期會帶乙○○去醫院至少2次云云（見本院卷二第344至345頁
    ）。
  ⓶惟依甲○前揭證詞，及於本院審理時另證述：在己○○有在場之
    情況下，上廁所、吃飯主要都是伊負責，己○○是幫忙而已，
    己○○沒有自己處理過；己○○晚上只是陪同乙○○一起睡在房間
    裡。陪同乙○○去醫院看診或復健，是伊之工作等語（見本院
    卷二第336、338至339頁）；佐以己○○於本院審理時亦證以
    ：乙○○睡覺後，伊也會跟著睡，睡在乙○○旁邊等語（見本院
    卷二第344頁），足認於乙○○就寢前，其照護事宜厥係由甲○
    負責，己○○僅偶予協助；而甲○於乙○○就寢後，固未時刻保
    持清醒並在旁關注，惟斯時乙○○既已就寢，本無須從事何種
    活動，並無因認知功能障礙須他人密切協助之情形，己○○於
    此期間實亦係隨同就寢睡眠，並非維持清醒狀態照看乙○○，
    且苟乙○○夜間確有狀況，甲○仍會予以照顧，要無棄之不理
    之情事。至己○○實際上雖偶有協助處理乙○○夜間如廁、尿床
    、跌落狀況，然上開照顧非不得由甲○為之，尚不能因己○○
    基於對乙○○之情感關愛而自願代為處理，即遽謂應予評價為
    另有夜間看護之需求。又系爭勞動契約第3條第5項雖約定：
    「甲方（即丙○○）須提供給乙方（即甲○）足夠休息時間（
    不得低於八小時）以保持乙方之工作品質。」（見本院卷三
    第27頁），然依上開契約文義，並未限制休息時間須在夜間
    ，不足憑以推斷乙○○除外籍看護外，尚須他人於夜間額外提
    供照護；且己○○實際上係隨乙○○就寢睡眠，業如前述，顯見
    己○○於乙○○就寢後，同係處於休息狀態，尤難執系爭勞動契
    約有關受僱人休息時間之約定，率認乙○○即應由親友於夜間
    進行額外看護。
  ⓷由己○○前揭證詞，及甲○於本院審理時另證述：己○○有時候會
    陪同伊帶乙○○去醫院就診，如果已經事先知道何時要去看醫
    生，己○○會開車載伊與乙○○一起去。以伊之中文能力，不能
    自行理解醫生的問診，醫生都是跟己○○講話等語（見本院卷
    二第338至339頁），雖可知己○○確有陪同甲○偕乙○○就診，
    並與醫生對談。然陪同就診一事非得評價為夜間看護，且衡
    情己○○實係基於家屬之立場，意欲提升醫師對乙○○病情之掌
    握，方隨同就診，尚不能執此遽認應予獨立評價為有此看護
    需求。
　⓸又乙○○主張己○○尚有陪同乙○○採買生活用品云云，為丁○○等2
    人、戊○○否認，乙○○就此並未舉證以實其說，況陪同採買生
    活用品仍非得評價為夜間看護。至乙○○援引臺灣高等法院10
    2年度重上字第423號判決所持見解，以為應另以本國一般夜
    間8小時之看護費用1,200元計算己○○之看護云云。然該案僅
    為法院基於個案事實所為認定，並無拘束本院之效力，不足
    為有利乙○○之認定。
　⑸丁○○等2人、戊○○雖又抗辯稱：乙○○於系爭車禍發生前曾罹患
    腦膜炎，不能排除該腦膜炎之後遺症為造成其認知功能障礙
    之次要原因，故乙○○所受看護費用損害不應由伊等負全部責
    任云云。惟經原審就乙○○目前傷勢及認知功能障礙與其前於
    91年間所罹腦膜炎有無關連一節函詢中山醫院，據覆：乙○○
    於91年間因腦膜炎住院後，後續於94年5月20日、同年月24
    日因頭痛及頭暈回診神經內科，病歷無提及認知功能障礙，
    腦波檢查亦為正常。患者於腦膜炎後遺有部分頭暈及頭痛後
    遺症，但目前認知功能障礙主要仍與本次受傷相關，腦膜炎
    應有影響部分注意力（病歷中曾提及sometimes confusion
    ），但目前患者認知功能為全損，仍與本次受傷主要相關，
    反應力、肢體協調性及勞動減損於病歷中全無提及，有中山
    醫院109年函可憑（見簡字卷第402至403頁），顯見乙○○之
    認知功能障礙乃因系爭車禍受有頭部外傷所致，難認與其腦
    膜炎病史有關，況有頭暈、頭痛或注意力受影響情形，尤與
    認知功能好壞無涉。丁○○等2人、戊○○徒以乙○○於距系爭車
    禍發生約16年前曾有腦膜炎病史為由，即泛以前詞抗辯乙○○
    腦膜炎之後遺症亦為認知功能障礙之次要原因云云，顯無可
    取。丁○○等2人抗辯依中山醫院109年函，並未排斥乙○○所罹
    腦膜炎之後遺症為認知功能障礙之次要因素云云（見本院卷
    三第151頁），亦屬過度解讀。
　⑹綜上，乙○○計至111年6月17日本院言詞辯論終結日止，得請
    求已屆期之看護費用177萬5,451元【計算式（小數點下四捨
    五入，下均同）：①自107年4月9日起至同年月23日止，及自
    同年5月30日起至108年5月31日止，60,000×（15/30＋12＋2/3
    0）＝754,000；②自108年6月1日起至同年12月31日止，27,83
    0×7＝194,810；③自109年1月1日起至同年12月31日止，27,85
    1×12＝334,212；④自110年1月1日起至同年12月31日止，28,0
    06×12＝336,072；⑤自111年1月1日起至同年6月17日止，28,0
    88×（5＋17/30）＝156,357；754,000＋194,810＋334,212＋336,
    072＋156,357＝1,775,451】；自111年6月18日起至140年10月
    11日止，每月得請求之看護費用為2萬8,088元，經依霍夫曼
    計算法扣除中間利息（首期給付不扣除中間利息）後，得一
    次請求賠償之金額為618萬4,775元【計算方式為：28,088×1
    2＝337,056，337,056×18.00000000＋（337,056×0.00000000
    ）×（18.00000000－00.00000000）＝6,184,775。其中18.000
    00000為年別單利5％第29年霍夫曼累計係數，18.00000000為
    年別單利5％第30年霍夫曼累計係數，0.00000000為未滿一年
    部分折算年數之比例（115/366=0.00000000）】。合計乙○○
    得請求之看護費用共796萬226元（計算式：1,775,451＋6,18
    4,775＝7,960,226）。逾此範圍之請求，不應准許。
　⒊附表一編號4號勞動能力減損：
　　乙○○主張其因系爭車禍受傷，致已喪失勞動能力，依106年
    度年所得41萬7,193元計算，經依霍夫曼計算法扣除中間利
    息後，受有自107年2月23日起至65歲強制退休時止勞動能力
    減損損害552萬3,997元等語，惟為丁○○等2人、戊○○否認。
    查：
　⑴乙○○已終生喪失勞動能力：
　①按民法第193條第1項所謂減少勞動能力，乃指職業上工作能
    力一部之滅失而言。故審核被害人減少勞動能力之程度時，
    自應斟酌被害人之職業、智能、年齡、身體或健康狀態等各
    種因素決之（最高法院85年度台上字第2140號判決意旨參照
    ）。
　②經原審就乙○○有無喪失勞動能力情形囑託中山醫院鑑定，據
    覆：乙○○發病時間至今已符合症狀穩定（大於6個月），依
    目前功能程度，符合終生喪失勞動能力，有109年鑑定報告
    可稽（見簡字卷第273頁）。經本院就109年鑑定報告曾記載
    「整體動作功能程度較第一次復健有顯著進步」，何以乙○○
    仍終生均喪失勞動能力，及依乙○○之病況與後續治療、復健
    情形，倘經繼續治療、復健，其整體動作功能可否繼續改善
    ，暨如可繼續改善，對其勞動能力減損程度之判斷有無影響
    等項函請中山醫院釋疑，據覆：乙○○當次鑑定時，於認知功
    能好時，可遵從簡單指令，精神狀況不好仍完全無法執行指
    令，此一情況已較住院中有顯著進步，在此認知功能情況仍
    無法執行一般工作；後續能否改善為醫學上無法回答之問題
    ，有中山醫院110年函可憑（見本院卷三第13頁）。再徵之
    依中山醫院109年函與110年函內容，可知依現今醫療技術與
    水準，無從推估乙○○認知功能之可能改善程度，業如前述（
    詳上⒉、⑴、①所示），可見本件容乏事證可認乙○○確能完全
    治癒、或得改善至可以從事一定工作之程度。準此，並參酌
    乙○○為60年6月17日出生，為國中畢業，自103年4月1日起任
    職訴外人賀宇工業股份有限公司（下稱賀宇公司），擔任現
    場作業員，為全職工作，需輪班，工作時間為8小時，有時
    須配合加班，工作內容為操作機台將工件感應加熱而進行高
    週波熱處理，為乙○○陳述在卷（見簡字卷第224頁，本院卷
    一第294頁），並有賀宇公司出具之書面說明可考（見本院
    卷一第301頁），足彰乙○○於系爭車禍發生前，尚能全職並
    長期在工廠從事有一定技術性及需注意力之工作，身體健康
    狀況應屬正常等職業、智能、年齡、身體暨健康狀態情況，
    堪認乙○○主張其因系爭車禍，已終生喪失勞動能力等語，應
    值採信。丁○○等2人、戊○○以乙○○曾於91年間罹患腦膜炎為
    由，抗辯乙○○之身體狀況應不能負荷上開工時云云（見本院
    卷一第494頁），顯無可取。而丁○○等2人、戊○○以倘乙○○持
    續就醫治療、復健，整體功能應會比鑑定時進步為由，抗辯
    乙○○非終生喪失工作能力云云，亦無足採。
　⑵乙○○得請求以每年41萬6,693元計算勞動能力減損損害：
　①按身體或健康受侵害，而減少勞動能力者，其減少及殘存勞
    動能力之價，不能以現有之收入為準，蓋現有收入每因特殊
    因素之存在而與實際所餘勞動能力不能相符，現有收入高者
    ，一旦喪失其職位，未必能自他處獲得同一待遇，故所謂減
    少及殘存勞動能力之價值，應以被害人受侵害前之身體健康
    狀態、教育程度、專門技能、社會經驗等，於通常情形下可
    取得之對價為標準估定，不能以一時一地之工作收入為準（
    最高法院61年台上字第1987號、63年台上字第1394號判例意
    旨參照）。
　②乙○○自105年12月至106年11月自賀宇公司受領之薪資給付總
    額為41萬7,193元，薪資結構如簡字卷第326頁「會計項目薪
    資表」所示，包含本薪、全勤獎金、工作獎金、夜點費、假
    日獎金、加班費、伙食費、三節獎金（即年終獎金、端午獎
    金、中秋獎金）乙節，為兩造所不爭執（見本院卷一第496
    、498頁），並有賀宇公司109年6月10日賀宇（109）第010
    號函檢送之「會計項目薪資表」可憑（見簡字卷第326頁）
    。徵之乙○○為8小時全職工作且需輪班，並時須配合加班，
    業經賀宇公司出具書面說明如前（見本院卷一第301頁）；
    細繹上開「會計項目薪資表」，亦可知乙○○除本薪外，每月
    均有領取全勤獎金、伙食費、加班費，亦經常領取工作獎金
    、夜點費。再考以經本院就乙○○上開薪資結構之各項發放標
    準函詢賀宇公司，據覆：全勤獎金2,000元係為鼓勵準時出
    勤無遲到早退且於應出勤日出勤者，事、病假累積4小時扣
    發全勤獎金500元，最多以2,000元計；工作獎金係當月達成
    營業額基準且年資滿半年以上，加發底薪7.5％；夜點費係因
    工作性質需值班與輪班者，凡執行各班別員工依實際到工日
    數計算，每天上滿8小時加發夜點津貼150元，上滿4小時加
    發夜點津貼75元；假日獎金係星期日上班者，4小時發250元
    ，8小時發500元；端午節、中秋節預估發放底薪20天；當年
    度營業額基準計7個月達成，加發年終獎金10天，而如營業
    年度終了結算有盈餘，得提撥年終獎金，依員工績效考核及
    年資等因素分配，預估發放底薪35天；加班費係依勞基法規
    定發給。又全勤獎金僅於每月事假、病假滿16小時以上或曠
    職始不予發放；其他獎金僅於留職停薪、病事假請假天數超
    過30天始不予發放，有賀宇公司111年5月13日賀宇第（111
    ）002號函可考（見本院卷三第81至83頁），足見乙○○倘遵
    照賀宇公司指示正常上班、輪班、加班，依通常情形或已定
    之計畫，除本薪外，應可預期取得按公司標準核發之全勤獎
    金、工作獎金、夜點費、加班費、伙食費、三節獎金。至假
    日獎金部分，衡諸乙○○自105年12月起至106年11月止整整1
    年內，僅於106年1月、同年2月受領假日獎金各250元（見簡
    字卷第316頁），可信於星期日加班工作應非常態，尚難謂
    屬乙○○依通常情形，客觀上能取得之利益。是本院審酌前述
    乙○○於系爭車禍發生前之身體健康狀態、教育程度、能力及
    工作經驗，認其於系爭車禍發生時，在通常情況下可能取得
    之收入應為每年41萬6,693元（計算式：417,193－500＝416,6
    93）。
　③丁○○等2人、戊○○雖又援引勞動法規中有關工資之規定，抗辯
    稱：乙○○僅得請求以本薪計算之勞動能力減損損害，全勤獎
    金、工作獎金、夜點費、加班費、三節獎金等項均不應計入
    云云（見本院卷三第147至151、195至198、231至239頁）云
    云。惟勞動基準法有關工資之定義，旨在因應資遣費、退休
    金、雇主補償義務等之計算，與民事損害賠償制度之目的乃
    在填補損害，並不相同，無從遽謂於審酌被害人得請求之勞
    動能力減損損害額時，須以此為斷。又所謂減少及殘存勞動
    能力之價值，係以被害人受侵害前之身體健康狀態、教育程
    度、專門技能、社會經驗等，於通常情形下可取得之對價為
    標準估定，並非以一時一地之工作收入為準，已如前述。本
    院係綜核卷存事證，並參酌乙○○於系爭車禍發生前之身體健
    康狀態、教育程度、能力及工作經驗，認其在通常情況下可
    能取得之收入應為每年41萬6,693元，尤非獨以賀宇公司給
    與之薪資數額為斷。是丁○○等2人、戊○○所辯前詞，皆無足
    取。
　⑶丁○○等2人、戊○○固又抗辯稱：乙○○於系爭車禍發生前曾罹患
    腦膜炎，不能排除該腦膜炎之後遺症為造成其認知功能障礙
    之次要原因，故乙○○所受勞動能力減損損害不應由伊等負全
    部責任云云（見本院卷三第151至153、198至199頁）。惟乙○○之認知功能障礙乃因系爭車禍受有頭部外傷所致，難認與
    其腦膜炎病史有關，已詳敘如前（詳上⒉、⑸所示）。丁○○等
    2人、戊○○所辯前詞，要無可採。
　⑷綜上，乙○○自107年2月23日系爭車禍發生日起，尚有平均餘
    命33.63年，業如前述，足認乙○○主張其原可工作至65歲強
    制退休，故受有自107年2月23日起至65歲強制退休時止之勞
    動能力減損損害，應堪採信。準此，乙○○自107年2月23日起
    計至111年6月17日本院言詞辯論終結日止，得請求已屆期之
    勞動能力減損損害為179萬8,059元【計算式：416,693×（4＋
    115/365）＝1,798,059】；自111年6月18日起至乙○○法定強
    制退休年齡65歲即125年6月17日（勞動基準法第54條第1項
    第1款規定參照）止，經依霍夫曼計算法扣除中間利息（首
    期給付不扣除中間利息）後，得一次請求賠償之金額為450
    萬8,416元【計算式：416,693×10.00000000＋（416,693×0.0
    0000000）×（10.00000000－00.00000000）＝4,508,416。其
    中10.00000000為年別單利5％第13年霍夫曼累計係數，10.00
    000000為年別單利5％第14年霍夫曼累計係數，0.00000000為
    未滿一年部分折算年數之比例（365/366＝0.00000000）】。
    合計乙○○得請求之勞動能力減損損害共630萬6,475元（計算
    式：1,798,059＋4,508,416＝6,306,475）。其僅請求552萬3,
    997元，應予准許。
  ⒋附表二編號1號復健費用、編號2號復健交通費用：
　　乙○○主張其因系爭車禍，致自110年11月1日起，每月須固定
    至中山醫院中興院區復健12次、至中山醫院大慶院區針灸8
    次、其他門診平均2次，另須定期至仁愛醫院外科追蹤腦部
    狀況，每月須支出復健費用1,800元、復健交通費用8,800元
    ，經依霍夫曼計算法扣除中間利息後，受有自110年11月1日
    起按平均餘命30.48年計算之復健費用、復健交通費用損害
    等語（見本院卷二第33至34、225頁），惟為丁○○等2人、戊○○否認。查：
　⑴經本院就乙○○有無繼續復健、接受針灸之必要函詢中山醫院
    ，據覆：針灸部分，乙○○於治療期間，腦部認知持續復原，
    初期受傷時無自主反應，現短期記憶、對外界探索能力於近
    期有所進展，評估透過針刺腦部穴位仍有誘發腦組織在活化
    的空間，建議持續針灸，治療頻率約每週2至3次。復健部分
    ，乙○○目前認知功能障礙、語言理解及表達能力受限，四肢
    肢體肌力不足及張力增強，行走耐力及步態不佳，日常生活
    無法自理，有繼續接受復健治療之必要性。經過規律復健可
    以改善其認知及運動功能，促進行走及日常生活獨立性，復
    健頻率為每週3次。費用依醫院及全民健保等相關規定，有
    中山醫院111年函可憑（見本院卷二第363頁）。準此，並酌
    以依現今醫療技術與水準，既難率予判斷乙○○之可能復原程
    度與所需時程，足見乙○○確有終生繼續復健、接受針灸之必
    要性。是乙○○主張其自110年11月1日起，每月須固定至中山
    醫院中興院區復健12次（計算式：3次×4週＝12次）、至中山
    醫院大慶院區針灸8次（計算式：2次×4週＝8次），應值採信
    。戊○○抗辯：中山醫院僅係「建議」針灸，故針灸並非必要
    醫療行為。又乙○○雖有復健之必要，惟是否終生均需復健，
    尚非無疑云云（見本院卷三第204至205頁），並不可採。
　⑵經本院就乙○○有無定期追蹤腦部狀況之必要一節函詢仁愛醫
    院，據覆：乙○○無定期追蹤腦部狀況之必要，因已進入穩定
    期，若無異狀，可臨床決定是否追蹤，不需要定期回診，有
    仁愛醫院111年4月26日仁醫事字第11102189號函檢送之診療
    說明書可稽（見本院卷三第35頁），堪認乙○○並無每月定期
    至仁愛醫院追蹤腦部狀況之必要，則乙○○主張於計算每月復
    健費用及復健交通費用時，應列入定期追蹤腦部狀況之就診
    次數云云，即非可採。至中山醫院111年函固另記載：建議
    持續定期追蹤腦部功能（見本院卷二第363頁）。然乙○○係
    至仁愛醫院外科追蹤腦部狀況乙節，業據乙○○陳述明確（見
    本院卷二第225頁），且有仁愛醫院111年2月18日仁醫事字
    第11100839號函檢送之診療說明書、病歷可佐（見本院卷二
    第291至307頁），可徵仁愛醫院方為乙○○腦部疾患之主要診
    療醫院，該院就乙○○是否需定期追蹤腦部狀況之判斷，應較
    符乙○○之實際病況，則中山醫院111年函此部分內容，尚無
    從為有利乙○○之認定。又乙○○雖主張其每月尚須至其他門診
    看診平均2次云云，惟並未具體陳明門診內容為何、與系爭
    車禍有無相當因果關係，自無可採。
　⑶乙○○於110年7月至同年9月間多次至中山醫院大慶院區就診接
    受針灸，每次診療費用均為150元；而其於上開期間亦多次
    至中山醫院中興院區復健科就診，每次診療費用亦均為150
    元，並於掛號就診一次後可進行復健6次，有醫療費用收據
    （見本院卷二第93至106頁）、中山醫院111年函檢送之中興
    院區與大慶院區病歷（見本院卷二第365至730頁）可憑。又
    乙○○每月須至中山醫院中興院區復健12次、至中山醫院大慶
    院區針灸8次，業如前述，換算每月應至中山醫院中興院區
    復健科掛號就診2次（計算式：12÷6＝2）。而自乙○○住家前
    往中山醫院中興院區之單趟計程車車資約為195元；前往中
    山醫院大慶院區之單趟計程車車資約為205元，有大都會車
    隊計程車車資試算網頁列印資料可考（見本院卷二第107至1
    09頁）。則依此計算，乙○○因系爭車禍受傷，致自110年11
    月1日起每月須支出之復健費用應為1,500元【計算式：150×
    （8＋2）＝1,500】；每月須支出之復健交通費用應為7,960元
    【計算式：①195×2×12＝4,680（至復健科掛號就診之日，應
    認於同一日即進行第一次復健）；②往返中山醫院大慶院區
    之計程車車資為205×2×8＝3,280；4,680＋3,280＝7,960】，合
    計每月須增加支出9,460元（計算式：1,500＋7,960＝9,460）
    。
　⑷戊○○固另抗辯：系爭車禍於107年2月23日發生，乙○○遲於110
    年11月15日始追加請求復健費用及復健交通費用，該部分之
    損害賠償請求權已罹於2年消滅時效云云。按因侵權行為所
    生之損害賠償請求權，自請求權人知有損害及賠償義務人時
    起，2年間不行使而消滅，為民法第197條第1項所明定。所
    謂知有損害及賠償義務人之「知」，係指明知而言。如係一
    次之加害行為，致他人於損害後尚不斷發生後續性之損害，
    該損害為屬不可分（質之累積），或為一侵害狀態之繼續延
    續者，自應以被害人知悉損害程度呈現底定（損害顯在化）
    時起算其時效（最高法院107年度台上字第1939號判決意旨
    參照）。且損害賠償之訴，由於涉及損害原因、過失比例、
    損害範圍等之認定，加以舉證困難，其損害之具體數額，甚
    難預為估算，常須經專家鑑定，始能確定（最高法院107年
    度台上字第317號判決意旨參照）。查乙○○因系爭車禍受傷
    ，迄至107年12月10日止仍住院治療中，且其於車禍發生當
    下傷勢尚未固定，復未經專家鑑定後續可能之復原狀況與醫
    療、復健需求，難認有關復健費用、復健交通費用之損害於
    乙○○車禍受傷之初已呈現底定，或乙○○斯時業知悉後續仍有
    繼續針灸、復健治療之必要，揆之前揭說明，即不足認其此
    部分侵權行為損害賠償請求權已罹於2年消滅時效。戊○○所
    辯前詞，誠無可取。
　⑸從而，乙○○自110年11月1日起計至111年6月17日本院言詞辯
    論終結日止，得請求已屆期之復健費用與復健交通費用損害
    為7萬1,581元【計算式：9,460×（7＋17/30）＝71,581】；自
    111年6月18日起至140年10月11日（即按其於系爭車禍發生
    時平均餘命33.63年計算之壽命終日）止，經依霍夫曼計算
    法扣除中間利息（首期給付不扣除中間利息）後，得一次請
    求賠償之金額為208萬3,024元【計算式：9,460×12＝113,520
    ，113,520×18.00000000＋（113,520×0.00000000）×（18.00
    000000－00.00000000）＝2,083,024。其中18.00000000為年
    別單利5％第29年霍夫曼累計係數，18.00000000為年別單利5
    ％第30年霍夫曼累計係數，0.00000000為未滿一年部分折算
    年數之比例（115/366＝0.00000000）】，合計215萬4,605元
    （計算式：71,581＋2,083,024＝2,154,605）。是乙○○請求此
    部分損害215萬4,605元，應屬有據。
　⒌附表二編號3號醫療耗材費用：　
　　乙○○主張其因系爭車禍，致自110年11月1日起，須固定使用
    尿布、看護墊、凡士林、清潔液、透氣膠帶、膠皮手套，每
    月支出醫療耗材費用2,000元，經依霍夫曼計算法扣除中間
    利息後，受有自110年11月1日起按平均餘命30.48年計算之
    醫療耗材費用損害等語，惟為丁○○等2人、戊○○否認。查經
    本院就依乙○○之傷勢及對其生活之影響，有無使用尿布、看
    護墊、凡士林、清潔液、透氣膠帶、膠皮手套之必要暨使用
    頻率函詢中山醫院，據覆：無法判斷乙○○生活是否有使用尿
    布、看護墊、凡士林、清潔液、透氣膠帶、膠皮手套之必要
    ，有中山醫院111年函可憑（見本院卷二第363頁），自無從
    認依乙○○自110年11月1日起之病況，其確有使用上開醫療耗
    材之必要。乙○○就此雖主張：伊因生活不能自理，需人全日
    看護，照顧過程並無可能不增加支出云云（見本院卷三第12
    1頁），然此與是否即有使用乙○○所稱上開耗材之必要性，
    仍屬兩事。此外，乙○○就其自110年11月1日起有支出上開醫
    療耗材之必要，並未提出其他證據以實其說，自難認乙○○確
    受有此部分增加生活上需要之損害。又乙○○既未證明確受有
    此部分損害，且衡諸一般經驗法則，是項損害之數額亦非不
    能證明或證明顯有重大困難，即無適用民事訴訟法第222條
    第2項規定酌定損害數額之餘地。乙○○主張應適用民事訴訟
    法第222條第2項規定云云，尤顯屬誤會。是乙○○此部分請求
    ，容乏所憑，不應准許。
　⒍附表二編號4號租金支出：　　
　　乙○○主張其名下無不動產，原可居住在家中，因需己○○與甲○同住照顧，有改承租較大空間之必要，因而每月增加租金
    支出9,000元，得請求丁○○等2人、戊○○給付自110年11月1日
    起按平均餘命30.48年計算之租金支出損害等語，惟為丁○○
    等2人、戊○○否認。查乙○○並無另由己○○於夜間進行看護之
    必要，已經認定如前（詳上⒉、⑷、④、所示）。且觀諸乙○○
    所提住宅租賃契約書（下稱系爭租約）內容，可知承租人為
    己○○，有系爭租約可稽（見本院卷二第113至120頁）；參以
    己○○於本院審理時證述：伊原住高雄市，於108年9月轉調工
    作到臺中，到臺中後簽立系爭租約而與朋友合租房子，每月
    租金9,000元係伊支出。乙○○於系爭車禍發生前，亦是住在
    系爭租約所示地點，僅是租不同房間等語（見本院卷二第34
    1至342頁），足見乙○○本即在外租屋賃居，而己○○係為解決
    自己轉調至臺中後之住宿問題，方簽立系爭租約並自行支付
    租金，難認與系爭車禍有相當因果關係。又乙○○並未舉證證
    明其原賃居地點空間不足容納甲○同住。是以，自無從認乙○○確因系爭車禍，致每月須增加租金支出9,000元。乙○○此部
    分請求，即屬無據。
　⒎附表一編號5號非財產上損害：
　　按慰藉金之賠償須以人格權遭遇侵害，使精神上受有痛苦為
    必要，其核給之標準固與財產上損害之計算不同，然非不可
    斟酌雙方身分資力與加害程度，及其他各種情形核定相當之
    數額（最高法院51年台上字第223號判例意旨參照）。查乙○○於系爭車禍發生時正值壯年，惟因丁○○、戊○○之過失侵權
    行為致受有外傷性腦傷併硬腦膜下出血，傷勢嚴重，且經治
    療後仍因認知功能受損，日常生活需仰賴他人照顧並喪失全
    部勞動能力，亦須長期復健，足見乙○○精神上痛苦應屬甚鉅
    。次乙○○為國中畢業，原擔任現場作業員，每月薪資3萬300
    元，於系爭車禍發生前之106年度有薪資所得計47萬7,193元
    ，107年度有薪資所得計13萬4,725元，名下財產有汽車、機
    車各1部；丁○○為高職畢業，擔任司機，每月薪資約3萬元至
    3萬5,000元，107年度有薪資所得37萬919元，名下無財產，
    需扶養配偶與未成年子女；戊○○為國小畢業，現無業，107
    年度有股利所得計3,166元，名下財產有房屋2筆、土地6筆
    、汽車1部、投資2筆等節，已如前述，且據乙○○、丁○○於原
    審及戊○○於刑案審理中陳明在卷（見簡字卷第97、224頁，
    交易卷第107頁），並有乙○○之106年度綜合所得稅各類所得
    資料清單（見簡字卷第225頁）、稅務電子閘門財產所得調
    件明細表（外放限制閱覽卷）可稽。是本院審酌兩造之身分
    地位、資力、系爭車禍發生情節與乙○○受傷復原情形、所受
    痛苦等一切情狀，認乙○○請求賠償慰撫金，以100萬元為適
    當；逾此部分之請求，則無理由。
　⒏從而，乙○○就本件請求之項目，依法得請求丁○○與戊○○或丁○○等2人連帶賠償之金額為1,675萬2,809元【計算式：91,646
    ＋22,335＋7,960,226＋5,523,997＋2,154,605＋1,000,000 ＝16,
    752,809】。
　㈢按不法侵害他人基於父、母、子、女或配偶關係之身分法益
    而情節重大者，被害人雖非財產上之損害，亦得請求賠償相
    當之金額，此觀民法第195條第3項準用同條第1項規定即明
    。又倘子女因交通事故引致身體缺陷及心智障礙，父母基於
    親子間之關係至為親密，此種親密關係所生之身分法益被侵
    害時，在精神上自必感受莫大之痛苦，不可言喻（最高法院
    105年度台上字第2109號判決意旨參照）。查：
　⒈庚○○為乙○○之母一節，為兩造所不爭執（見本院卷一第496、
    498頁）。而乙○○因系爭車禍致認知功能受損、起伏，其認
    知功能較佳時，可自行使用助行器進行短距離行走、完成基
    礎日常生活功能動作（如進食、盥洗、穿脫衣物）；認知功
    能不好時，對於指令及動作之執行程序會混亂，且意識不佳
    時較易嗆食，日常生活厥需仰賴他人照顧，已如前述，顯見
    乙○○因認知功能障礙及行動不便，已難與他人正常互動、建
    立情感聯繫或互為照料，致庚○○喪失與乙○○間基於母子身分
    維持親情交流、互動與相互生活扶持之可能，破壞其等身分
    關係圓滿安全之存續，堪認庚○○與乙○○間基於母子關係之身
    分法益受有侵害而情節重大，揆之前揭說明，庚○○依民法第
    195條第3項規定，請求丁○○與戊○○，或丁○○等2人連帶賠償
    其所受非財產上損害，自屬有據。丁○○等2人、戊○○抗辯庚○○未因系爭車禍致基於父母子女關係之身分法益受侵害，或
    達情節重大程度云云，要無可取。
　⒉庚○○為國小畢業，從事家管，現生病臥床需專人照顧，107年
    度有股利所得29萬138元，名下財產有投資1筆等情，業據庚○○陳述在卷（見簡字卷第224頁），且有稅務電子閘門財產
    所得調件明細表可稽（外放限制閱覽卷）。又丁○○、戊○○之
    學經歷，及其等與通盈公司之財產狀況，亦悉敘如上。是本
    院審酌兩造之身分地位、資力、系爭車禍發生情節、乙○○之
    受傷復原情形、暨庚○○臥病在床後得與乙○○互動之頻率、方
    式、所受痛苦等一切情狀，認庚○○請求賠償慰撫金，以25萬
    元為適當；逾此部分之請求，則尚非可採，而無理由。另庚○○並非無行為能力人，業經認定如前。戊○○抗辯庚○○現為無
    行為能力人，難認將因乙○○受傷而受有精神上痛苦云云，無
    可憑取。
　⒊至庚○○主張：訴外人即乙○○之父見乙○○受有如此嚴重傷勢，
    因傷心過度而於107年間辭世，伊於一年之內承受此種雙重
    打擊，精神上自受有莫大痛苦云云。然庚○○因乙○○之父辭世
    所受精神上痛苦，與庚○○因與乙○○間母子關係之身分法益受
    有侵害且情節重大所生損害，並無相當因果關係。庚○○執此
    主張得請求較高之非財產上損害數額云云，並不可採。
　㈣按損害之發生或擴大，被害人與有過失者，法院得減輕賠償
    金額，或免除之，民法第217條第1項前段定有明文。又按汽
    車行駛時，駕駛人應注意車前狀況及兩車並行之間隔，並隨
    時採取必要之安全措施，道路交通安全規則第94條第3項前
    段亦有明定。查：
　⒈丁○○駕駛A貨車，本應注意汽車停車時，不得併排停車；戊○○
    駕駛B機車，在A貨車後方停等後欲起步往左繞越A貨車行駛
    時，亦應注意讓直行車先行，並注意安全距離，竟均疏未為
    之，終致B機車與乙○○所駕C機車發生擦撞，就系爭車禍之發
    生雖均有過失。惟細繹刑案卷附監視器錄影畫面結果，於畫
    面時間107年2月23日下午1時42分40秒許，B機車已行至A貨
    車後方並在該處停等；於畫面時間同日下午1時42分45秒許
    ，B機車起步欲往左繞越A貨車；於畫面時間同日下午1時42
    分48秒許，C機車出現在畫面左方，並於畫面時間同日下午1
    時42分49秒許接近A貨車後方，有監視器錄影畫面翻拍照片
    可稽（見交易卷第243至249頁），可見乙○○係於戊○○已開始
    起步後約4秒許，始行駛至A貨車後方。衡諸常理，依乙○○斯
    時視角與視距，當可見B機車行向，而能注意B機車因持續往
    左繞越而越趨接近C機車行駛路線，苟乙○○確有慎加注意，
    應有一定反應時間，得於發現戊○○持續往左繞越時及時煞停
    ，以減緩撞擊程度，因而得避免損害之擴大。是以，乙○○雖
    享有路權，仍應審慎注意車前狀況，並隨時採取必要之安全
    措施，且依事發當時天候晴、日間自然光線、柏油路面乾燥
    、無缺陷及障礙物，視距良好，已如前述，亦無不能注意之
    情事，詎竟疏未注意而貿然前行，致與戊○○所騎乘B機車發
    生擦撞，堪信乙○○就系爭車禍之發生亦有過失。
　⒉丁○○等2人、戊○○雖抗辯稱：乙○○於戊○○起步駛入車道後4秒
    始出現在畫面左方，依戊○○當時時速為20公里，起步後行駛
    4秒之距離至少約22.22公尺遠，倘乙○○遵守速限行駛，並確
    實注意車前狀況，應有充裕時間可煞停，故乙○○未遵守該處
    速限50公里超速行駛，亦未注意車前狀況，致見到前方戊○○
    所騎乘B機車時未能完全煞停，自後方高速追撞B機車，其駕
    駛行為始為系爭車禍之肇事主因云云。惟查：
　⑴系爭車禍發生時，A貨車前方尚有另一台貨車（下稱D貨車）
    在該處併排停車。而乙○○所騎乘C機車係自戊○○所騎乘B機車
    之左側與B機車發生擦撞，並於發生擦撞後，繼續向前行駛
    一小段距離至超過A貨車車頭位置後，始在D貨車左側向左倒
    地滑行等情，業據戊○○於刑案製作道路交通事故談話紀錄與
    警詢時陳述明確（見臺灣臺中地方檢察署107年度他字第630
    6號卷，下稱他字卷，第10頁；偵字卷第9頁背面），且有刑
    案卷附道路交通事故現場圖（見他字卷第7頁）、監視器錄
    影畫面翻拍照片（見交易卷第255至263頁）可憑。而細觀刑
    案卷附現場照片所示B、C機車受損情形（見他字卷第18至19
    頁），顯示B機車係左側腳踏墊前方之車頭下方與前輪左側
    後方靠車身位置有刮痕、破裂，C機車係右後側排氣管處有
    明顯刮痕，堪認於兩車發生擦撞之際，B機車仍在持續緩慢
    往左繞越A貨車中，要非已完成繞越之駕駛行為或按正常速
    度行駛，而C機車斯時已然直行至即將超越B機車之位置。再
    徵之依刑案卷附監視器錄影畫面，顯示於C機車行駛至超過A
    貨車車頭位置時，畫面中仍未見B機車蹤跡，係迄至C機車在
    D貨車左側倒地滑行並停止時，B機車方駛至D貨車車尾位置
    ，有監視器錄影畫面翻拍照片可考（見交易卷第255至259頁
    ），益彰戊○○於發生擦撞之際，並無可能業以時速20公里正
    常直行行駛，否則依丁○○等2人、戊○○自行按此時速計算之
    距離，戊○○於C機車接近A貨車車尾位置時，理應早已騎乘至
    D貨車旁，殊無可能與C機車發生擦撞至灼。此外，丁○○等2
    人、戊○○復未提出其他證據證明乙○○確有以超越該處速限50
    公里之速度行駛。是丁○○等2人、戊○○援引一般公路汽車煞
    車距離、行車速度對照表（見本院卷一第139頁），抗辯依
    戊○○當時時速為20公里，起步後行駛4秒之距離至少約22.22
    公尺遠，倘乙○○遵守速限行駛，並確實注意車前狀況，應有
    充裕時間可煞停，故乙○○未遵守該處速限50公里超速行駛云
    云，要無可取。
　⑵準此，苟戊○○於往左繞越之際確有禮讓直行之C機車，厥可避
    免系爭車禍之發生；而倘丁○○未將A貨車不當併排占用外側
    車道，戊○○亦不致因此須繞越，因而衍生系爭車禍，則戊○○
    、丁○○之共同過失行為，應為肇致系爭車禍之主要原因。丁○○等2人、戊○○抗辯乙○○之駕駛行為為系爭車禍之肇事主因
    云云，並不可採。戊○○另抗辯其確有禮讓直行車云云（見本
    院卷三第211至213頁），亦無足取。
　⒊丁○○等2人、戊○○固又抗辯以：乙○○曾罹患腦膜炎而影響注意
    力，行車能力應較一般人低落云云。查乙○○雖曾罹患腦膜炎
    ，並有頭暈、頭痛後遺症，且有影響部分注意力。惟有頭暈
    、頭痛症狀者甚眾，不足認定行車注意能力必將因此受影響
    。再乙○○病歷中有關注意力部分之記載，係載為「sometime
     confusion」（中譯：有時錯亂），此觀中山醫院109年函
    即明，可見其注意力並非總是或經常因曾罹腦膜炎而受影響
    ，亦難執此率謂乙○○之行車能力必較一般人低落。此外，丁○○等2人、戊○○並未舉證證明乙○○於系爭車禍發生時，確係
    處於注意力低下之狀態，所辯前詞，容非可採。
　⒋本院審酌系爭車禍發生之經過情形，及本件肇事主因乃在丁○○不當併排停車暨戊○○疏未於往左繞越時讓直行車先行；而
    乙○○固享有路權，惟其亦疏未注意車前狀況、採取必要安全
    措施等情，認系爭車禍應由丁○○、戊○○及乙○○各負擔30％、3
    0％、40％過失責任，並依此比例減輕丁○○等2人、戊○○之賠償
    責任。從而，丁○○等2人、戊○○就乙○○所受損害，應負擔之
    賠償金額為1,005萬1,685元（計算式：16,752,809×60％＝10,
    051,685）；就庚○○所受損害，應負擔之賠償金額為15萬元
    （計算式：250,000×60％＝150,000）。
　㈤按保險人依強制汽車責任保險法規定所為之保險給付，視為
    被保險人損害賠償金額之一部分；被保險人受賠償請求時，
    得扣除之，強制汽車責任保險法第32條定有明文。查乙○○因
    系爭車禍，業受領強制汽車責任險保險金176萬5,147元，為
    兩造所不爭執（見本院卷一第496、498頁），揆諸上揭規定
    ，其得請求丁○○等2人、戊○○賠償之金額自應扣除上開保險
    金數額。是乙○○尚得請求丁○○等2人、戊○○給付之金額為828
    萬6,538元（計算式：10,051,685－1,765,147＝8,286,538）
    。
五、按給付無確定期限者，債務人於債權人得請求給付時，經其
    催告而未為給付，自受催告時起，負遲延責任。其經債權人
    起訴而送達訴狀，或依督促程序送達支付命令，或為其他相
    類之行為者，與催告有同一之效力；遲延之債務，以支付金
    錢為標的者，債權人得請求依法定利率計算之遲延利息，民
    法第229條第2項、第233條第1項前段各有明文。又應付利息
    之債務，其利率未經約定，亦無法律可據者，週年利率為5％
    ，亦為同法第203條所明定。查乙○○等2人之起訴狀繕本於10
    8年4月11日送達丁○○等2人、戊○○，有本院送達證書可稽（
    見附民卷第37至41頁）。又乙○○係於110年11月15日，以民
    事上訴補充理由㈢狀追加請求自同年月1日起之復健費用與復
    健交通費用，並自行送達該書狀（見本院卷二第25頁）。衡
    諸丁○○等2人係於同年11月29日以民事答辯㈢狀；戊○○係於同
    年12月3日以民事答辯㈣狀，各就上開追加部分具狀答辯（見
    本院卷二第139、151至155、157至161頁），應認丁○○等2人
    、戊○○至遲分別於同年11月28日、同年12月2日收受乙○○之
    民事上訴補充理由㈢狀。是乙○○等2人就原審請求中前開得請
    求給付之金額即各699萬3,775元【計算式：①原審請求中得
    請求之金額（未扣除強制汽車責任險保險金）為（16,752,8
    09－2,154,605）×60％＝8,758,922；②扣除強制汽車責任險保
    險金後之金額為8,758,922－1,765,147＝6,993,775】、15萬
    元，併請求自起訴狀繕本送達翌日即108年4月12日起至清償
    日止，按法定利率週年利率5％計算之利息；乙○○就追加請求
    中前開得請求給付之金額即129萬2,763元（計算式：2,154,
    605×60％＝1,292,763），併請求丁○○等2人自民事上訴補充理
    由㈢狀繕本送達翌日即110年11月29日起，戊○○自民事上訴補
    充理由㈢狀繕本送達翌日即同年12月3日起，均至清償日止，
    按法定利率週年利率5％計算之利息，亦有理由。
六、從而，乙○○等2人依民法第184條第1項前段、第2項、第185
    條第1項前段、第188條第1項、第191條之2、第193條第1項
    、第195條第1項前段、第3項規定，請求丁○○與戊○○、或丁○○等2人各連帶給付乙○○828萬6,538元，及其中699萬3,775元
    部分均自108年4月12日起至清償日止，按週年利率5％計算之
    利息，其餘129萬2,763元部分，丁○○等2人自110年11月29日
    起，戊○○自同年12月3日起，均至清償日止，按週年利率5％
    計算之利息；另請求丁○○與戊○○、或丁○○等2人各連帶給付
    庚○○15萬元，及均自108年4月12日起至清償日止，按週年利
    率5％計算之利息；如任一人為給付，其他人於其給付範圍內
    同免給付責任，為有理由，應予准許。逾此範圍之請求，為
    無理由，應予駁回。
七、原審就上開應准許部分（即乙○○、庚○○原審請求中699萬3,7
    75元、15萬元本息部分），僅判命丁○○等2人與戊○○應連帶
    給付其中380萬7,177元、9萬元本息，而駁回乙○○等2人其餘
    之訴，自有未洽，乙○○等2人上訴意旨指摘原判決此部分不
    當，求予廢棄，為有理由，爰由本院將原判決此部分予以廢
    棄，並改判如主文第壹點第2項所示。而戊○○與通盈公司間
    ，係因相關法律關係之偶然競合，對於被害人負有同一目的
    給付（賠償）之債務，乃不真正連帶債務。原審就上開判命
    丁○○等2人與戊○○給付部分，判命戊○○與通盈公司亦應連帶
    給付，亦有未洽。丁○○等2人上訴與戊○○附帶上訴理由雖未
    指摘及此，惟原判決此部分適用法律既有不當，爰由本院將
    原判決此部分予以廢棄，並改判如主文第壹點第3項至第5項
    所示。至原審就超過上開應准許部分，為乙○○等2人敗訴之
    判決，暨就上開應准許部分，為丁○○等2人與戊○○敗訴之判
    決，核無違誤，乙○○等2人、丁○○等2人上訴意旨暨戊○○附帶
    上訴意旨指摘原判決此部分不當，求予廢棄改判，為無理由
    ，應駁回此部分之上訴與附帶上訴。又乙○○就追加請求部分
    ，請求丁○○與戊○○、或丁○○等2人各連帶給付129萬2,763元
    ，及丁○○等2人自110年11月29日起；戊○○自同年12月3日起
    ，均至清償日止，按週年利率5％計算之利息，為有理由，應
    予准許；逾此部分之追加請求，為無理由，應予駁回。
八、本件乙○○等2人上訴及乙○○追加之訴勝訴部分，係適用簡易
    程序所為被告敗訴之判決，依民事訴訟法第389條第1項第3
    款規定，應依職權宣告假執行。
九、本件事證已臻明確，兩造其餘攻擊防禦方法及所提證據，經
    本院審酌後，認於判決結果均不生影響，爰不一一予以論駁
    贅述。　　　　
十、據上論結，乙○○等2人、丁○○等2人之上訴與戊○○之附帶上訴
    ，暨乙○○之追加之訴，均為一部有理由、一部無理由，依民
    事訴訟法第436條之1第3項、第450條、第449條第1項、第79
    條、第85條第1項前段、第85條第2項、第463條、第389條第
    1項第3款，判決如主文。
中　　華　　民　　國　 111　　年　　7 　　月　　29　　日
　　　　　　　　　民事第二庭  審判長法　官　呂麗玉　　　
                  　　 
　　　　　　　　                    法  官　吳怡嫺
　　　　　　　　
                                    法  官　李佳芳　

附表一：乙○○原審請求部分
編號 損害項目 請求金額 1 醫療費用 9萬1,646元 2 交通及器材費用 2萬2,335元 3 看護費用 1,502萬3,910元 4 勞動能力減損 552萬3,997元 5 非財產上損害 300萬元 總計  2,366萬1,888元 
附表二：乙○○上訴後追加請求部分
編號 損害項目 請求金額 1 自110年11月1日起計30.48年之復健費用 每月1,800元 2 自110年11月1日起計30.48年之復健交通費用 每月8,800元 3 自110年11月1日起計30.48年之醫療耗材費用 每月2,000元 4 自110年11月1日起計30.48年之租金支出 每月9,000元 總計  每月合計2萬1,600元，經依霍夫曼計算式扣除中間利息後為487萬8,484元，僅請求250萬元 
正本依照原本作成 
本判決僅得以適用法律顯有錯誤為由上訴。　　
中　　華　　民　　國　　111 　年　　8 　　月　　1 　　日
                              書記官